臺灣基隆地方法院基隆簡易庭小額民事判決
110年度基小字第2561號
原      告  簡志郎  
被      告  葉富隆  



上列當事人間損害賠償事件，本院於民國111年2月16日言詞辯論
終結，判決如下：
    主  文
被告應給付原告新臺幣壹仟捌佰元，及自民國一一一年一月十八
日起至清償日止，按週年利率百分之五計算之利息。
原告其餘之訴駁回。
訴訟費用新臺幣壹仟元，由被告負擔新臺幣貳佰伍拾元，餘由原
告負擔。
本判決原告勝訴部分得假執行。
原告其餘假執行之聲請駁回。
    事實及理由
一、原告起訴主張：被告於民國110年10月9日上午9時30分許駕
    駛車牌號碼0000-00號自用小貨車於基隆市○○路000號前因倒
    車不慎碰撞伊停放該處之車牌號碼000-0000號大型重型機車
    ，導致前側大燈受損，經送廠估價，修復費用為新臺幣（下
    同）7,200元（含原廠大燈6,000元、工資1,200元），爰依
    侵權行為之法律關係提起本件訴訟，並聲明：被告應給付原
    告7,200元及自起訴狀繕本送達被告之翌日起至清償日止，
    按年利率5%計算之利息。
二、被告則以：伊確實有撞到原告停放之上開車輛並造成受損，
    但這件應該可以直接鍍膜解決，而且原告請求更換大燈，可
    是事故只有造成左大燈受損，竟然請求整組都更換，請求金
    額實在過高，伊願意賠償原告2,000元等語，資為答辯，惟
    未為具體之聲明。
三、本院之判斷：
  ㈠按因故意或過失，不法侵害他人之權利者，負損害賠償責任
    ；汽車、機車或其他非依軌道行駛之動力車輛，在使用中加
    損害於他人者，駕駛人應賠償因此所生之損害，民法第 184
    條第1項前段、第191條之2前段分別有明文。次按物被毀損
    時，被害人除得依民法第196條請求賠償外，並不排除民法
    第213條至第215條之適用。依民法第196條請求賠償物被毀
    損所減少之價額，得以修復費用為估定之標準，但以必要者
    為限（例如：修理材料以新品換舊品，應予折舊）。被害人
    如能證明其物因毀損所減少之價額，超過必要之修復費用時
    ，就其差額，仍得請求賠償，此有最高法院77年度第9次民
    事庭會議決議可資參照。又按因侵權行為之被害人請求加害
    人賠償其損害，並不以其已先行支出費用後，方得轉向加害
    人請求賠償，僅需其確實受有該等損害，即可向加害人請求
    賠償，被害人固可選擇自行修復並付清修復費用後，再轉向
    加害人求償，亦可選擇先行修復，並洽請承修廠商暫緩收款
    ，待加害人實際支付賠償後，再付款與承修廠商，甚至可選
    擇待加害人實際支付賠償後，再委請承修廠商進行修復，均
    不影響被害人得向加害人請求賠償之權利，自無所謂被害人
    尚未實際支付修復費用，即不得向加害人求償之理由。
  ㈡原告上開主張，業據提出基隆市警察局道路交通事故當事人
    登記聯單、基隆市仁愛區調解委員會調解筆錄、聯絡方式及
    維修項目字條、估價單等件影本為憑，本院亦依職權向處理
    本件道路交通事故之基隆市警察局第一分局調取事故處理資
    料，經該局以110年12月22日基警一分五字第1100114013號
    函檢附事件相關資料（含A3類道路交通事故調查報告表、基
    隆市警察局道路交通事故當事人登記聯單、基隆市警察局第
    一分局南榮路派出所員警工作紀錄簿、基隆市警察局第一分
    局道路交通事故照片黏貼紀錄表），核與原告上開主張並無
    不合，被告亦於本院言詞辯論時坦承其確有肇事乙節，是上
    揭事實部分經調查之結果，應以原告之主張為可採。
  ㈢被告於上開時間、地點倒車不慎碰撞原告所有、停放該處之
    大型重型機車，自有過失，被告復未舉證證明其對於防止損
    害之發生，已盡相當之注意，且原告所有之上揭大型重型機
    車確因本件事故受損，被告之過失行為與系爭大型重型機車
    受損結果間有相當因果關係，依前開說明，自應負侵權行為
    損害賠償責任。至被告雖抗辯本件以鍍膜方式即可解決，惟
    其效果是否能回復如同未受損之前，仍有疑問，徵諸原告於
    本院111年2月16日言詞辯論時陳稱：其與被告一同前往被告
    所介紹之鍍膜業者處，業者告知不能保證結果等語，被告在
    場亦未否認原告上開陳述，益見被告此部分抗辯並不可採，
    原告選擇以更替新品之方式取代已毀損之大燈，與情理無違
    ，應無可議。再者，被告雖又抗辯原告之上揭大型重型機車
    僅左大燈受損，但估價單上的價格是左右均更替等語，然原
    告亦陳明此係因原廠並無單賣單側大燈，僅有整組之故，亦
    核與常情無悖，是被告此部分之辯解亦難信實。
  ㈣再查系爭車輛於104年8月出廠（見卷附公路監理電子閘門車
    號查詢機車車籍，因不知其確切之出廠日期，推定系爭車輛
    為104年8月15日出廠，而以104年8月15日為計算折舊之基準
    ），至事故發生即受損之110年10月9日止，依營利事業所得
    稅查核準則第95條第6款規定：「固定資產提列折舊採用定
    率遞減法者，以1年為計算單位；其使用期間未滿1年者，按
    實際使用之月數相當於全年之比例計算之；不滿1月者，以
    月計」之方法計算結果，使用之時間應以3月計，其車輛及
    附加零件已有折舊，應將折舊部分予以扣除。本院依行政院
    所頒固定資產耐用年數表及固定資產折舊率之規定，機車之
    耐用年數為3年，依定率遞減法每年折舊536‰，採用定率遞
    減法計算折舊者，其最後1年之折舊額，加歷年折舊累計額
    ，其總和不得超過該資產成本原額之⁹／₁₀，故逾耐用年數之
    機車仍有相當於新品資產成本10%之殘值。本件系爭大型重
    型機車既已逾耐用年數，其修理費用中之零件費用扣除折舊
    額後，僅能就其中¹／₁₀之殘值認為係必要之零件修復費用。
    則原告請求之修理費中，材料部份之6,000元應予折舊，依
    上開標準計算折舊後，原告所得請求之材料部份費用為600
    元（計算式：6,000元¹／₁₀＝600元）。加計其餘不應折舊之
    修復金額（工資：1,200元），則修復上開受損之大型重型
    機車之必要費用應為1,800元（計算式：600元＋1,200元＝1,8
    00元），故原告主張之車輛修復費用，在此範圍內係屬必要
    ，逾此範圍，即非可採。
  ㈤按給付無確定期限者，債務人於債權人得請求給付時，經其
    催告而未為給付，自受催告時起，負遲延責任。其經債權人
    起訴而送達訴狀，或依督促程序送達支付命令，或為其他相
    類之行為者，與催告有同一之效力。遲延之債務，以支付金
    錢為標的者，債權人得請求依法定利率計算之遲延利息，但
    約定利率較高者，仍從其約定利率；應付利息之債務，其利
    率未經約定，亦無法律可據者，週年利率為5%，民法第229
    條第2項、第233條第1項及第203條分別定有明文。經查，本
    件原告所請求係侵權行為損害賠償之債，為給付未確定期限
    債務。是原告所請求自起訴狀繕本送達翌日（即111年1月18
    日，送達證書見本院卷第45頁）起至清償日止按週年利率5%
    計算之法定遲延利息部分，合於上開規定，應予准許。
  ㈥綜上所述，原告基於民法侵權行為規定之法律關係，請求被
    告給付1,800元，及自起訴狀繕本送達之翌日即111年1月18
    日起至清償日止，按週年利率5%計算之利息，為有理由，應
    予准許。逾此範圍之請求，為無理由，應予駁回。
四、本件係適用小額訴訟程序所為被告部分敗訴之判決，依民事
    訴訟法第436條之20規定，就原告勝訴部分依職權宣告假執
    行；原告雖聲明願供擔保請准宣告假執行，惟此乃促使本院
    注意，此部分本院不另為准駁之諭知，附此敘明。至原告敗
    訴部分，其假執行之聲請即失所附麗，應予駁回。
五、本件事證已臻明確，兩造其餘主張及舉證，核與本件判決結
    果無影響，爰不一一論述。
六、訴訟費用即第一審裁判費1,000元，由被告負擔250元，餘由
    原告負擔。
據上論結，本件原告之訴為一部有理由、一部無理由，依民事訴
訟法第436條之23、第436條之19第1項、第436條之20、第436條
第2項、第79條、第87條第1項，判決如主文。　　
中　　華　　民　　國　　111 　年　　3 　　月　　2 　　日
                  基隆簡易庭法　官　李謀榮　　　　　
以上正本係照原本作成。
對於本件判決如有不服，應於收受送達後20日內向本院提出上訴
書狀，上訴於本院合議庭，並按他造當事人之人數附具繕本。
當事人之上訴，非以判決違背法令為理由不得為之，上訴狀應記
載上訴理由，表明下列各款事項：
㈠原判決所違背之法令及其具體內容。
㈡依訴訟資料可認為原判決有違背法令之具體事實。
如委任律師提起上訴者，應一併繳納上訴審裁判費。
中　　華　　民　　國　　111 　年　　3 　　月　　2 　　日
                        書記官　鄭又綾